臺灣高等法院刑事裁定　　　　　　　　 94年度聲再字第218號
　　再審聲請人
　　即受判決人　甲○○
上列聲請人因違反毒品危害防制條例案件，對於最高法院94年度
台上字第1237號確定判決（本院93年度上重更(一)字第54號、臺灣
板橋地方法院92年度重訴字第14號，起訴案號：臺灣板橋地方法
院檢察署92年度偵字第6189號），聲請再審，本院裁定如下：
    主  文
再審之聲請駁回。
    理  由
一、聲請再審意旨略以：聲請人甲○○因違反毒品危害防制條例
    案件，經臺灣高等法院以93年度上重更(一)字第54號判決（下
    稱前審判決）判處無期徒刑，嗣由最高法院以聲請人之上訴
    無理由而駁回確定（下稱確定判決）。茲因有再審原因而聲
    請再審，爰提出新證據說明如下：
    (一)前審判決（即證物 1）事實欄記載：「江阿田於（民國）
      92 年3月17日入境台灣之後，立即與綽號『小林』之男子
      聯繫，並前往『船老大餐廳』與接運毒品之人（即後述之
      吳聖德、甲○○）會面…。吳聖德、甲○○使前揭廂型車
      置於啟動之狀態中，將廂型車及20萬元一併交予前來之江
      阿田…。江阿田依綽號『小林』指示，到新莊船老大餐廳
      停車場，接收被告吳聖德、甲○○交付之廂型車及20萬元
      。」等情，核與事實不符。聲請人確係單純受託叫車服務
      ，並未與吳聖德將廂型車及20萬元交付江阿田。此有以下
      之新證據可充為不在場證明：(1)依法務部調查局高雄市調
      查處（下稱高雄市調處）92年5月1日高市緝字第09268036
      770號函檢送之監聽錄音帶譯文（即證物3，惟聲請人94年
      8月4日聲請狀列為證物4，以下仍標示為證物3）編號第 7
      、8、9、12項之內容，並參法務部調查局台北縣調查站（
      下稱台北縣調站）92年5月15日筆錄（即證物2）第 5頁聲
      請人就上開譯文第 8項之說明，及臺灣板橋地方法院（下
      稱第一審法院）92年 6月26日筆錄（即證物6）第118頁關
      於吳聖德在船老大餐廳那裡走來走去，而聲請人當時則在
      加油站那裡之記載，(2)聲請人於案發當日之16：04在便利
      超商購買咖啡之統一發票（即證物4，惟聲請人94年8月 4
      日聲請狀列為證物5，以下仍標示為證物4），並參台北縣
      調站92年4月22日聲請人筆錄（即證物5，惟聲請人94年 8
      月4日聲請狀列為證物 9，以下仍標示為證物5）第4、5頁
      關於購買咖啡之說明，(3)第一審法院92年6月9日筆錄（即
      證物 7）第73頁亦載明調查員證述聲請人並未進入船老大
      餐廳。
    (二)前審判決理由欄所載聲請人於當日16：09接到吳聖德電話
      時，並稱：「我在這裡等的非常怕，煩惱的要死」等語，
      此句話實為「我在這裡等的你娘的，煩惱的要死」，此參
      證物 3譯文上之更正內容，及臺灣板橋地方法院檢察署（
      下稱板橋地檢署）92年5月15日筆錄（即證物5）之相關記
      載即明。綜此以觀，確定判決（即證物11，惟聲請人94年
      8月4日聲請狀列為證物 2，以下仍標示為證物11）有刑事
      訴訟法第420條第1項第2款及第6款之再審原因。
    (三)前審判決理由欄復記載：「被告吳聖德等待被告江阿田送
      貨之際，被告甲○○亦在『船老大餐廳』附近等待，足見
      被告甲○○對於被告吳聖德就運輸毒品之工作全程參與、
      擔任警戒工作」，惟查聲請人之手機早已因欠費而遭停話
      ，自不能以此手機報信，而據證物 6所載高雄市調處調查
      員劉建軍之供述，當日16時至17時之間，聲請人與吳聖德
      係分開的，聲請人係在加油站處，自無從通知吳聖德，故
      亦無從擔任警戒，原審認手機停話一節無調查必要（見原
      審判決第21頁），即非允洽。又依證物 3編號第12項譯文
      、蒐證錄影帶所示及證物5聲請人之自白暨證物6調查員之
      證述，足認聲請人當時並未著鞋，僅穿襪子，於計程車上
      睡覺，益見無擔任警戒之事實。
    (四)依板橋地檢署92年3月18日筆錄（即證物9，惟聲請人94年
      8月4日聲請狀列為證據3，以下仍標示為證物9），所載吳
      聖德之供述，聲請人與劉董並不相識，自不能與小林、劉
      董等人有犯意聯絡。
    (五)依證物 9所載吳聖德關於江阿田當時令其等候之內容及證
      物10（惟聲請人94年8月4日聲請狀列為證物 8，以下仍標
      示為證物10）吳聖德所述，聲請人係於前方約 200公尺中
      油加油站旁等候之記載，並參諸前述證物6、7之相關記載
      ，足知廂型車及20萬元係由吳聖德獨自交付，聲請人並未
      陪同在場。
    (六)前審判決事實欄記載：「吳聖德於同年三月十五日告知甲
      ○○運輸毒品事宜」，然參酌證物1第19頁第5行及證物 5
      、證物 9、證物10之相關記載，足知聲請人係正常營業下
      單純包車服務。
    (七)綜上證據，應認本件有再審原因，請准予再審云云。
二、按刑事訴訟法第420條第1項第 2款情形之證明，以經判決確
    定，或其刑事訴訟不能開始或續行非因證據不足者為限，得
    聲請再審，同條第2項規定甚明；又同條第1項第 6款所謂發
    見確實之新證據，係指該證據於事實審法院判決前業已存在
    ，為法院、當事人所不知，不及調查斟酌，至其後始行發現
    ，且就證據本身形式觀察，固不以絕對不須經過調查程序為
    條件，但必須顯然可認為足以動搖原有罪之確定判決，而為
    受判決人無罪、免訴、免刑或輕於原判決所認罪名之判決者
    為限，最高法院 90年台抗字第71號、78年台抗字第221號裁
    定、40年台抗字第2號、28年抗字第8號判例，採同一見解。
三、經查:
    (一)聲請人前曾聲請再審，因無再審理由，經本院以94年度聲
      再字第 136號裁定駁回，有上開裁定附卷可稽，其於前次
      聲請，即曾提出證物1（前次聲請亦列為證物1）、證物 3
      （前次聲請亦列為證物3）、證物6（前次聲請係列為證物
      4）、證物11（前次聲請列為證物2）等所謂之新證據，作
      為再審原因，茲其提出相同證據聲請本次再審，即與刑事
      訴訟法第434條第二項之規定有違，自非合法。
    (二)又聲請意旨並認前審判決所憑證言有虛偽之情形，惟其並
      未依刑事訴訟法第420條第2項規定提出得證明所憑證言為
      虛偽之確定判決，或就刑事訴訟不能開始或續行非因證據
      不足之情形予以說明，其漫言確定判決有該款再審原因，
      難謂有理。
    (三)另聲請人所提如本項(一)以外之其餘證物，其中證物7係第
      一審法院之訊問筆錄，乃法院調查、審理之內容，證物2
      、5 均為聲請人於台北縣調站接受訊問之筆錄，證物10則
      為吳聖德於台北縣調站接受訊問之筆錄，證物8、9則分別
      係吳聖德、聲請人及吳聖德於板橋地檢署之偵查筆錄，均
      已存於確定判決之歷審全卷中，此據本院調閱該刑事本案
      全卷核閱無訛，是上開證據即為法院、當事人所已知；且
      核其所引上開證據之內容要，係二人對於該案之辯解（辯
      解內容並參前審判決第6至8頁），前審判決就此已於理由
      欄內闡述不可採之理由甚詳（見前審判決第13至23頁），
      復經確定判決維持在案，是聲請人持之謂為所發現確實之
      新證據，即失所憑。至證物 4之統一發票，則係用以證明
      聲請人案發前後確有購買二罐咖啡之事實，惟此一主張縱
      屬實在，亦不能動搖聲請人隨同吳聖德至船老大餐廳，並
      在該餐廳附近等待之事實，亦與刑事訴訟法第 420條第一
      項第 6款所謂確實之新證據須顯然足以動搖原有罪之確定
      判決之要件不符。從而，聲請人據上開證據提起再審，即
      無理由。
    (四)綜上所述，聲請人本件再審聲請，或因程序違背規定而不
      合法，或不符所謂已發現確實之新證據之要件而無理由，
      自應予以駁回。
據上論斷，應依刑事訴訟法第433條、第434條第1項，裁定如主
文。
中　　華　　民　　國　　94　　年　　9　　月　　19 　　日
　　　　　　　　　刑事第十六庭審判長法　官　曾德水
                              　    法　官  廖紋妤
                           　　     法　官  范清銘
以上正本證明與原本無異。
如不服本裁定，應於收受送達後五日內向本院提出抗告狀。
                                    書記官　吳金來
中　　華　　民　　國　　94　　年　　9 　　月　　21　　日
